臺灣臺北地方法院刑事判決　　　　　　　　96年度易字第83號
公　訴　人　臺灣臺北地方法院檢察署檢察官
被　　　告　甲○○
　　　　　　丁○○
　　　　　　　　　　　號
上列被告因詐欺案件，經檢察官聲請簡易判決處刑（95年度偵字
第18565 號）後，本院原認為不宜以簡易判決處刑，改依通常程
序審理，嗣因被告於準備程序中就被訴事實為有罪之陳述，經本
院合議庭裁定改行簡式審判程序審理，茲判決如下：
    主  文
甲○○幫助共同意圖為自己不法之所有，以詐術使人將本人之物
交付，處有期徒刑貳月，如易科罰金，以銀元參佰元即新臺幣玖
佰元折算壹日。緩刑參年。
丁○○幫助共同意圖連續為自己不法之所有，以詐術使人將本人
之物交付，處有期徒刑參月，如易科罰金，以銀元參佰元即新臺
幣玖佰元折算壹日。緩刑參年。
    事  實
一甲○○與丁○○原可預見提供自己帳戶予他人使用，足以幫助
  他人為詐欺犯行，竟均基於縱使取得其存摺與提款卡之人利用
  該帳戶作為詐欺犯行之用，亦不違背其本意之不確定幫助詐欺
  之故意，甲○○於民國九十五年五月間在其臺北市○○區○○
  街四六號五樓之三九住處，將其臺北富邦商業銀行（下稱富邦
  銀行）龍山分行帳戶（帳號：000000000000）之存摺、提款卡
  及密碼交付年籍姓名均不詳之成年人，並約定以轉帳金額多寡
  決定甲○○應得之代價，嗣該成年人或輾轉取得甲○○前述存
  摺與提款卡之人與具有詐欺取財犯意聯絡之成年人，共同基於
  意圖為自己不法所有之詐欺犯意，於九十五年二月間於網路聊
  天室自稱「琬欣」，向乙○○謊稱自己身世可憐急需用錢，使
  乙○○陷於錯誤，而於九十五年五月十六日將二萬元匯入甲○○前述帳戶中，嗣因警員通知前往警局始知受騙。另丁○○於
  九十五年五月初在臺北市大安區○○○路○段六三巷巷口，以
  每本新臺幣（下同）四千元之代價，將其富邦銀行敦和分行帳
  戶（帳號：0000000000000） 及萬泰商業銀行營業部帳戶（帳
  號：000000000000）之存摺、提款卡及密碼交付年籍姓名均不
  詳之成年女子，嗣該成年女子或輾轉取得丁○○前述存摺與提
  款卡之人與具有詐欺取財犯意聯絡之成年人，亦共同基於意圖
  為自己不法所有之詐欺概括犯意，於九十五年五月三日撥打電
  話予丙○○，佯稱丙○○抽中其公司舉辦之抽獎活動第二獎一
  百多萬元，必須先匯款才能領獎，使丙○○誤信為真而陷於錯
  誤，先後於九十五年五月十五日、五月十七日、五月十八日將
  十萬元、二十三萬、九萬元等金額分別匯入丁○○前述二帳戶
  中，後因遲遲未見獎金匯入其帳戶，始驚覺受騙而知上情。
二案經丙○○訴由新竹縣新竹市政府警察局移送臺北地方法院檢
  察署檢察官偵查後聲請以簡易判決處刑，本院認不宜以簡易判
  決處刑，改依通常程序審理。
    理  由
一程序事項：被告以外之人於審判外之言詞或書面陳述，除法律
  有規定者外，不得作為證據，刑事訴訟法第一百五十九條第一
  項固有明文；惟被告以外之人於審判外之陳述，雖不符同法第
  一百五十九條之一至之四規定，而經當事人於審判程序同意作
  為證據，法院審酌該言詞陳述或書面陳述作成時之情況，認為
  適當者，亦得為證據。又當事人、代理人或辯護人於法院調查
  證據時，知有第一百五十九條第一項不得為證據之情形，而未
  於言詞辯論終結前聲明異議者，視為有前項之同意，同法第一
  百五十九條之五亦定有明文。本件公訴人及被告甲○○、丁○○於本院準備程序及審判程序中對於本案相關證人於偵查中之
  證述暨其他相關具傳聞性質之證據資料之證據能力，均表示沒
  有爭執，且迄於言詞辯論終結前亦未聲明異議。本院審酌本案
  證人之陳述及證據資料作成時之情況，核無違法取證或其他瑕
  疵，認為以之作為證據為適當，前述證人於審判外之陳述及相
  關證據資料，自得做為證據。
二認定犯罪事實所憑之證據及理由：前述事實，除被告甲○○、
  丁○○於本院審理之自白外，並有被告甲○○之富邦銀行帳戶
  對帳單明細影本、被害人丙○○之匯款回條聯影本三張等可證
  ，且與被害人乙○○、丙○○之證述相符，已足以擔保被告自
  白之真實性，本件證據明確，已可認定被告二人有事實欄所載
  之犯行。
三論罪科刑之依據
(一)新舊法比較：被告行為後，刑法已於民國九十四年二月二日修
  正公布，並於九十五年七月一日施行，修正後第二條第一項規
  定：「行為後法律有變更者，適用行為時之法律。但行為後之
  法律有利於行為人者，適用最有利於行為人之法律。」此項修
  正乃為符合刑法第一條罪刑法定主義之要求，貫徹法律禁止溯
  及既往原則，屬規範行為後法律變更所生新舊法律比較適用之
  準據法，應逕適用修正後刑法第二條決定新舊法之適用，先予
  敘明。又關於刑法修正後之新舊法比較，應就罪刑有關之一切
  情形，綜其全部罪刑之結果而為比較，緩刑部分則逕適用新法
  ，最高法院九十五年五月二十三日著有九十五年度第八次刑庭
  會議決議可參。其中修正前刑法第三十條規定：「幫助他人實
  行犯罪行為者，為幫助犯。雖他人不知幫助之情者，亦同。幫
  助犯之處罰，得按正犯之刑減輕之。」，修正後之刑法第三十
  條則規定：「幫助他人犯罪者，為從犯。雖他人不知幫助之情
  者，亦同。從犯之處罰，得按正犯之刑減輕之」，此項修正僅
  文字用語上之修正，無關幫助犯成立要件之實質內容，且均得
  減輕其刑，不屬法律之變更，無比較新舊法之問題，亦有最高
  法院九十五年第二十一次刑事庭會議決議可參，茲就新舊法之
  比較適用依序說明如下：
(1)罰金刑：本件被告二人所犯之詐欺罪有罰金刑之處罰，行為時
  之法定刑罰金最低額為銀元一元，依現行法規所定貨幣單位折
  算新臺幣條例第二條，換算為新臺幣僅為新臺幣三元。修正後
  刑法第三十三條第五款：「主刑之種類如下：五、罰金：新臺
  幣一千元以上，以百元計算之」，已將法定刑罰金之最低額提
  高為新臺幣一千元，經比較修正前、後之規定，自以被告三人
  行為時之法律較有利於被告。
(2)易科罰金之折算標準：被告行為時之刑法第四十一條第一項前
  段規定：「犯最重本刑為五年以下有期徒刑以下之刑之罪，而
  受六個月以下有期徒刑或拘役之宣告，因身體、教育、職業、
  家庭之關係或其他正當事由，執行顯有困難者，得以一元以上
  三元以下折算一日，易科罰金。」被告行為時之易科罰金折算
  標準，依修正前罰金罰鍰提高標準條例第二條前段（現已刪除
  ）規定，係就其原定數額提高為一百倍折算一日，則本件被告
  行為時之易科罰金折算標準，應以銀元一百元至三百元折算一
  日，經折算為新臺幣後，應以新臺幣三百元至九百元折算為一
  日。惟九十五年七月一日施行之刑法第四十一條第一項前段規
  定：「犯最重本刑為五年以下有期徒刑以下之刑之罪，而受六
  個月以下有期徒刑或拘役之宣告者，得以新臺幣一千元、二千
  元或三千元折算一日，易科罰金。」，經比較修正前後易科罰
  金折算標準，以舊法較有利被告。
(3)綜合上述各條文修正前後之比較，行為時之法律較有利於行為
  人，依刑法第二條第一項前段之規定，應整體適用被告行為時
  即修正前刑法之規定。
(二)被告二人提供帳戶之行為，並未直接參與詐欺之構成要件行為
  ，僅在助成該詐欺犯行之實現，核其等所為，均犯修正前刑法
  第三百三十九條第一項、修正後刑法第三十條第一項詐欺取財
  罪之幫助犯，應依修正後刑法第三十條第二項之規定按正犯之
  刑減輕之。本院審酌被告二人犯後均坦承犯行，深知悔誤，並
　經被害人乙○○、丙○○到庭表示原諒被告二人等一切情狀，
  量處如主文所示之刑，並依修正前刑法第四十一條第一項前段
  規定諭知易科罰金之折算標準。又被告二人前均未曾因故意受
  有期徒刑以上刑之宣告，有臺灣高等法院被告全國前案紀錄表
  二份存卷可證，經此起訴審判，應無再犯之虞，本院認為對其
  科處之刑，以暫不執行為適當，併為緩刑三年之諭知，以啟自
  新。
四本件被告甲○○、丁○○所犯為死刑、無期徒刑、最輕本刑三
  年以上有期徒刑以外之罪，亦非高等法院管轄第一審之案件，
  其於本院行準備程序時並就被訴事實為有罪之陳述，經聽取檢
  察官及被告之意見後，依刑事訴訟法第二百七十三條之一第一
  項之規定，由本院合議庭裁定本件改依簡式審判程序，並由受
  命法官獨任進行審理。
五適用之法條：刑事訴訟法第二百七十三條之一第一項、第二百
  九十九條第一項前段、第三百十條之二、第四百五十四條第二
  項，刑法第二條第一項、第二十八條、第三十條第二項、第七
  十四條第一項第一款，修正前刑法第三百三十九條第一項、第
  四十一條第一項前段，修正前罰金罰鍰提高標準條例第二條，
  刑法施行法第一條之一。
本案經檢察官熊南彰到庭執行職務
中　　華　　民　　國　　96　　年　　4 　　月　　13　　日
　　　　　　　　　刑事第十五庭  法　官　邱蓮華
上正本證明與原本無異。
如不服本判決，應於判決送達後10日內，向本院提出上訴狀。
                                書記官  王黎輝
中　　華　　民　　國　　96　　年　　4　　 月　　14  　日
附錄論罪科刑法條
刑法第339條第1項
意圖為自己或第三人不法之所有，以詐術使人將本人或第三人之
物交付者，處5年以下有期徒刑、拘役或科或併科1千元以下罰金
。
